臺灣臺南地方法院交通事件裁定　　　　　　　　　　九十三年度交聲字第三七八號
　　移送機關　交通部公路總局嘉義區監理所麻豆監理站
　　受處分人
　　即異議人　甲○○
右列受處分人因違反道路交通管理處罰條例案件，對於交通部公路總局嘉義區監理所
麻豆監理站九十三年七月十三日所為之裁決處分（處分案號：麻監裁罰字第裁七五—
Ｚ00000000號）聲明異議，本院裁定如左：
    主  文
異議駁回。
    理  由
一、聲明異議意旨略以：受處分人即異議人甲○○於民國九十三年五月十四日晚間七
    點二十五分左右，雖有駕駛車牌號碼六Ｓ—一六八三號自用小客車，行經最高速
    限為時速一百公里之國道八號高速公路東向八‧五公里處之情事，然異議人之小
    客車有定速裝置，平日均定速在時速一百公里，因此應無任何超速之情形，豈知
    內政部警政署國道公路警察局第五警察隊警員以雷達測速器測其行車速度結果，
    竟為時速一一二公里，而認異議人有行車速度超過最高速限之違規行為而開單舉
    發。又本件執勤警員攔檢前，尚有其他車輛行駛在異議人所駕駛之小客車前面，
    是否因此會影響到執勤警員測速及確認違規車輛之正確性。從而，異議人不服原
    裁處，乃提起本件異議。
二、按汽車行駛高速公路或設站管制之道路，而不遵管制之規定者，處汽車駕駛人新
    臺幣三千元以上六千元以下罰鍰，並記違規點數一點，道路交通管理處罰條例第
    三十三條第一項及第六十三條第一項第一款分別定有明文。又汽車行駛高速公路
    應依速限標誌指示，高速公路交通管制規則第五條第一項亦規定甚明。
三、經查：
    （一）受處分人即異議人甲○○於九十三年五月十四日晚間七點二十五分左右，
          駕駛車牌號碼六Ｓ—一六八三號自用小客車，行經最高速限為時速一百公
          里之國道八號高速公路東向八‧五公里處時，經內政部警政署國道公路警
          察局第五警察隊警員以雷達測速器測其行車速度，結果為時速一一二公里
          ，有超速而不遵高速公路管制規定之違規事實，除有內政部警政署國道公
          路警察局公警局交字第Ｚ00000000號舉發違反道路交通管理事件
          通知單影本及該警察局第五警察隊九十三年六月二十四日公警五交訴字第
          ０九三００００七六三號函各一份附卷可參外，另當日執行勤務舉發本違
          規事件之前開警察局第五警察隊新市分隊警員許志鵬，亦於本院調查時到
          庭具結證稱：「（法官問：本件是否你舉發的，情形如何？）是我舉發的
          ，當天我們警車是停在路肩新市出口附近東向八．六公里左右，我們停在
          那邊測速準備取締違規車輛，我當天是使用雷達測速器所以是往後測速，
          因為超速時機器會自動鎖定，所以我們只要專心看雷達螢幕，我們的測速
          器是以最靠近我們的後方來車的車速為其測速的結果，我們發現異議人的
          車子時他是第一輛，後面雖然有來車我們也可以發現異議人的車是最快的
          一輛，我們的儀器顯示一一二公里，該路段限速為一００公里．．．把異
          議人攔下來，我們有給他看測速結果，我們就依規定當場舉發，異議人有
          當場取走舉發通知單。異議人下車後說他沒有超速他車子有定速裝置．．
          ．我當時沒有看見比異議人快的車，而且後方的車輛距離異議人的車有一
          段距離，且後方車輛沒有突然減速的動作，依據我們操作過程所顯示的速
          度應該就是異議人超速的速度。」等語（詳見本院九十三年八月二十五日
          訊問筆錄），據此並參以證人許志鵬警員與異議人間，不僅未有任何怨隙
          ，且係毫不相識之人，衡情證人應無設詞攀誣，或虛構違規事實以陷害異
          議人之道理；且就證人前述所言：「．．．我們發現異議人的車子時他是
          第一輛，後面雖然有來車我們也可以發現異議人的車是最快的一輛．．．
          我當時沒有看見比異議人快的車，而且後方的車輛距離異議人的車有一段
          距離，且後方車輛沒有突然減速的動作．．．」等情以觀，證人許志鵬警
          員對於異議人之上開超速違規情節，亦應無誤看或誤為判斷之可能。況警
          員執行公務時，本身即受有行政懲處責任之監督，且其到庭具結作證，更
          係以刑事責任擔保其證言之真實性，故證人許志鵬警員之上開證述內容，
          以及其所觀察紀錄舉發之本件違規事實，經核尚無不可採信之處。
    （二）其次，本件執勤警員所使用之雷達測速器，廠牌係：TRIBAR，規格則為：
          10.525 GHz(X-Band)非照相式，且經我國經濟部標準檢驗局檢定合格（檢
          定合格單碼：MM0000000A,B），其有效期限並至九十三年十一月三十日止
          等情，復有卷附之經濟部標準檢驗局九十二年十一月一日雷達測速儀檢定
          合格證書一紙可資佐參，足見本件執勤警員所用以測速之雷達測速器之準
          確度及正確性，應均值得信賴，而無測速錯誤之可能。基此，受處分人即
          異議人甲○○於前述時、地，駕駛小客車行經最高速限為時速一百公里之
          國道八號高速公路東向八‧五公里處時，其行車速度為時速一一二公里，
          有超速而不遵高速公路管制規定之違規行為，應可認定。
    （三）再者，交通勤務警察或依法令執行交通稽查任務人員，開單舉發違反道路
          交通管理處罰條例所列之違規事實，經公路主管機關或警察機關所為之裁
          決處罰，本質上為行政處分，係公務員基於職務上權力，依法就特定之具
          體事件所為，並具有公法上效果之單方行政行為。而根據公務員為公法上
          行為具有公信力之原則，立法者乃於道路交通管理處罰條例及高速公路交
          通管制規則等交通法規中制定相關規定，使交通勤務警察或依法令執行交
          通稽查任務人員，在特殊情形下，當場不能或不宜攔截製單舉發時，得當
          機處置而就違規事實予以逕行舉發（參見道路交通管理處罰條例第七條之
          二及高速公路交通管制規則第二十六條等規定），以達成維護交通秩序及
          公共安全之行政目的。反之，若謂公務員之一切行政行為，均需預留充分
          之證據，以證明其所認定之事實為真，則國家行政勢必受到相當程度之阻
          礙，而且相關行政目的亦難以順利達成，故刑事訴訟法中就犯罪證據有關
          之規定，與屬於行政秩序罰之交通違規裁罰本旨不相符合之部分，自不在
          得以準用之列。從而，交通違規行政爭訟之舉證責任原理，應非如刑事案
          件中，必須超越任何合理懷疑，始可為有罪判決之嚴格證明程度，而係應
          與民事訴訟之舉證責任原理相類似，亦即，基本上應就行政機關與人民所
          各自主張有利於己之事實，分配其應盡之舉證責任，而非逕予適用刑事訴
          訟法上之「無罪推定」原則，此觀諸行政訴訟法第一百三十六條，規定行
          政訴訟程序準用民事訴訟法第二百七十七條舉證責任分配原則之立法意旨
          ，即可明瞭。
    （四）據此，受處分人即異議人甲○○雖極力辯稱：其所駕駛之小客車並無超速
          之情形，本件舉發應係執勤警員測速有誤或誤認違規車輛所致云云，然異
          議人並未就執勤警員於前開時、地，操作雷達測速器進行測速過程，以及
          對於超速車輛之認定確有錯誤之情形，提出相關事證以供調查，且經核亦
          無其他任何證據，足資證明本件執勤警員確有捏造事實違法取締之情事；
          另如前述，證人許志鵬警員就本件違規事實之各項證述內容，經核亦無虛
          構編造之處，且其對於異議人之上開超速違規情節，亦無誤看或誤為判斷
          之可能，故證人許志鵬警員本其維護交通秩序及行車安全等職責所為之本
          件交通違規舉發內容，自應予以採信。
    （五）至受處分人即異議人甲○○雖另辯稱：其所駕駛之上述小客車有定速裝置
          ，而且定速在時速一百公里，並無任何超速之情形云云，然參照一般車輛
          定速控制系統之設計，於踩下煞車之情況下，該定速系統將會關閉，且使
          用定速控制時，如欲增加車速，亦可用油門稍微加速等情，可知該定速控
          制系統並非一經設定後即全然無法解除。因之，假若異議人於駕駛期間有
          前述之踩煞車再加速，或者是直接使用油門加速等行為時，則該小客車之
          實際車速即非原先定速控制系統所設定之數值。況異議人僅自稱其違規當
          時所設定之定速速度為時速一百公里，而未提出其他相關積極事證，足供
          調查並可證明其違規當時之行車速度確於該路段之最高速限內，以及其定
          速後均無其他踩煞車再加速，或者直接使用油門加速等行為，故異議人尚
          難僅因其所駕駛之小客車裝置有定速控制系統，即可據此推翻執勤警員以
          雷達測速器所測得之車速數值。從而，異議人上開所辯內容，經核尚非有
          理，而不足採。
四、綜上所述，受處分人即異議人甲○○於前述時、地，駕駛小客車行駛於高速公路
    ，有超速而不遵管制規定之違規事實既可認定，則原處分機關即交通部公路總局
    嘉義區監理所麻豆監理站，據此並引用上開道路交通管理處罰條例第三十三條第
    一項及第六十三條第一項第一款等規定，裁處異議人罰鍰新臺幣三千元，並記違
    規點數一點，於法即無不當。至本件異議內容，經核並無理由，故應予以駁回。
五、據上論斷，應依道路交通案件處理辦法第十九條，裁定如主文。
中      華      民      國      九十三      年    十    月     二十七   日
                              臺灣臺南地方法院交通法庭
                                  法  官    陳  志  成
右正本證明與原本無異。
如不服本裁定應於送達後五日內向本院提出抗告狀。
                                  書記官    黃  瓊  蘭
中      華      民      國      九十三      年    十    月     二十七   日
